ACORDAO-COMPLETO-2516785

ACÓRDÃO 11/2022 ATA 1/2022 - PRIMEIRA CÂMARA

VISTOS, relatados e discutidos estes autos que cuidam de embargos de declaração opostos por Ana Rosa Leduc contra o Acórdão 12490/2021-TCU-Primeira Câmara, por meio do qual o Tribunal considerou ilegal e negou registro à aposentadoria da embargante ante a indevida concessão de quintos decorrentes do exercício da função de Oficial de Justiça Avaliador, que era paga em razão das atribuições do cargo, não tendo a natureza de função de confiança.
ACORDAM os Ministros do Tribunal de Contas da União, reunidos em Sessão da 1ª Câmara, ante as razões expostas pelo relator, e com fundamento nos arts. 32 e 34 da Lei 8.443/1992, em:
9.1 conhecer dos presentes embargos de declaração e rejeitá-los;
9.2 encaminhar cópia desta decisão à embargante, com a informação de que o inteiro teor deste acórdão e do relatório e do voto que o fundamentam podem ser consultados no endereço eletrônico www.tcu.gov.br/acordaos.

Embargos de declaração opostos por Ana Rosa Leduc contra decisão que considerou ilegal e negou registro à aposentadoria da embargante.

Primeira Câmara

Tribunal Regional do Trabalho da 12ª Região

3. Embargante: Ana Rosa Leduc (XXX.137.589-XX)

13.1. Ministros presentes: Walton Alencar Rodrigues (Presidente) e Jorge Oliveira (Relator).
13.2. Ministros-Substitutos convocados: Augusto Sherman Cavalcanti e André Luís de Carvalho.
13.3. Ministro-Substituto presente: Weder de Oliveira.

JORGE OLIVEIRA

Ministro Jorge Oliveira

Trata-se de embargos de declaração opostos por Ana Rosa Leduc contra o Acórdão 12490/2021-TCU-Primeira Câmara, mediante o qual o Tribunal considerou ilegal e negou registro à aposentadoria da embargante, por considerar indevida a concessão da vantagem de quintos/décimos aos ocupantes do cargo de Analista Judiciário, especialidade Execução de Mandados, uma vez que a gratificação paga aos ocupantes desse cargo não se confunde com funções de confiança, funções gratificadas ou cargos em comissão, não sendo, portanto, passível de incorporação sob a forma de quintos ou décimos.
2.	Transcrevo, a seguir, os embargos apresentados (peça 14) :
"ANA ROSA LEDUC, servidora aposentada do TRT12 já qualificada, vem, respeitosamente, perante Vossa Excelência, por seus procuradores (doc. 1) , com fundamento no art. 287 do RITCU, opor EMBARGOS DE DECLARAÇÃO em face do Acórdão 12490/2021-TCU-Primeira Câmara, por haver omissão e contradição na decisão, conforme as seguintes razões.
A certificação da ciência da Embargante quanto ao teor do acórdão ocorreu em 05/10/21. O presente recurso é tempestivo, considerando o prazo de 10 dias (art. 282, §1º, RITCU) .
O acórdão embargado considerou ilegal e negou registro à aposentadoria da Embargante especificamente quanto à rubrica 'Denominação para análise pelo TCU = Vantagem de caráter pessoal (3570 - Vantagem Pessoal Lei 9.527/97 Inativo (Vantagem de caráter pessoal - Incorporação de quintos/décimos de função) - R$ 3.434,43) ' porque, conforme analisou o órgão técnico, seria 'indevida a concessão da vantagem de quintos ou décimos aos ocupantes do cargo de Analista Judiciário, Especialidade Execução de Mandados antigo Oficial de Justiça Avaliador) , pois a função comissionada exercida era inerente às atribuições do cargo efetivo. Ademais, é ilegal a concessão da vantagem de quintos em razão do exercício de funções comissionadas após o advento da Lei 9.624/1998.'
O recurso é cabível tendo em conta existência de omissão e/ou contradição no acórdão consistente na falta de análise sobre o fato da Embargante ser beneficiária de ação judicial transitada em julgado ainda em 2006, reconhecendo a legalidade da incorporação dos quintos/décimos ora glosados por esta C. Corte, conforme documentação anexa (doc. 2) .
Assim, há determinação judicial albergada por coisa julgada material declarando a legalidade da incorporação dos quintos em favor da Embargante no presente caso, o que manifesta contradição com a decisão embargada que negou registro à aposentadoria justamente por fundamento oposto àquele transitado em julgado.
Sobre o ponto, o STF, em 2015, de fato julgou inconstitucional a incorporação de quintos decorrente do exercício de funções comissionadas no período compreendido entre a edição da Lei 9.624/1998 e a MP 2.225-48/2001 (RE 638.115/CE) . Ainda assim, proveu embargos de declaração já transitados em julgado para 'reconhecer indevida a cessação imediata do pagamento dos quintos quando fundado em decisão judicial transitada em julgado' (doc. 3) . Para cessar os pagamentos, portanto, seria necessária a propositura de ação rescisória pela parte interessada, ausente na espécie.
Dessa forma, com a devida vênia, é preciso apontar para a absoluta impossibilidade desta C. Corte determinar a cessação dos pagamentos referentes à parcela incorporada por decisão judicial transitada em julgado, o que é sanável pela via dos embargos tendo em conta tratar-se de omissão de análise e questão de ordem pública a gerar contradição na decisão embargada.
Ante o exposto requer: (a) o recebimento destes embargos com a suspensão do prazo para recursos subsequentes e dos efeitos do acórdão até ulterior decisão (art. 287, §3º, RITCU) ; (b) o provimento do recurso para sanar a omissão/contradição verificada de forma a considerar a existência de decisão transitada em julgado em favor da Embargante no que tange à incorporação dos quintos e atribuir efeitos infringentes ao julgamento no sentido de deferir o registro da aposentadoria conforme apresentado."
	É o relatório.

Bernardo Wildi Lins (34547/OAB-SC), representando Ana Rosa Leduc.

Não atuou

EMBARGOS DE DECLARAÇÃO. EXECUÇÃO DE MANDADOS (ANTIGO OFICIAL DE JUSTIÇA AVALIADOR). GRATIFICAÇÃO PAGA INDISTINTAMENTE A TODOS OS OCUPANTES DO CARGO. INCORPORAÇÃO DE QUINTOS. ILEGALIDADE. NEGATIVA DE REGISTRO. CONHECIMENTO DOS EMBARGOS. INEXISTÊNCIA DOS VÍCIOS APONTADOS. REJEIÇÃO.

APOSENTADORIA (APOS)

não atuou

Ante o atendimento dos requisitos de admissibilidade, os embargos de declaração opostos por Ana Rosa Leduc contra o Acórdão 12490/2021-TCU-Primeira Câmara podem ser conhecidos pelo Tribunal. O mencionado acórdão considerou ilegal e negou registro à aposentadoria da embargante ante a indevida concessão de quintos decorrentes do exercício da função de Execução de Mandados, antigo Oficial de Justiça Avaliador, que era paga em razão das atribuições do cargo, não tendo a natureza de função de confiança.
A embargante aponta a existência de omissão/contradição na decisão embargada, por não considerar ser a embargante beneficiária de ação judicial transitada em julgado reconhecendo a legalidade da incorporação dos quintos/décimos glosados por esta Corte. Essa omissão, na verdade, não existe. O reconhecimento, por decisão judicial transitada em julgado, à incorporação de quintos no período compreendido entre 8/4/1998 e 4/9/2001 tem como pressuposto o efetivo exercício de função de confiança ou cargo comissionado, o que não ocorreu no presente caso. 
A função que ensejou a incorporação era paga a todos os ocupantes do cargo efetivo de Analista Judiciário, especialidade Execução de Mandados. Logo, sua investidura não dependia de escolha por parte da autoridade e não havia a possibilidade de exoneração ad nutum, como consta dos considerandos do acórdão embargado. 
Nesse sentido, como a questão tratada nos presentes autos não se constitui em objeto da ação mencionada pela embargante, inexistem os vícios apontados, devendo os presentes embargos ser rejeitados.
Ante o exposto, VOTO no sentido de que o Tribunal adote a minuta de acórdão que ora submeto à deliberação deste Colegiado.
TCU, Sala das Sessões, em 25 de janeiro de 2022.
JORGE OLIVEIRA 
Relator